【裁判字號】    97,聲再,320
【裁判日期】    971023
【裁判案由】    詐欺
【裁判全文】
臺灣高等法院刑事裁定                97年度聲再字第320號
    再審聲請人
    即受判決人  甲○○
上列再審聲請人即受判決人因詐欺案件，對於本院97年度上易字
第1156號，中華民國97年8月27日確定判決（ 臺灣士林地方法院
96年度易字第1210號判決），聲請再審，本院裁定如下：
    主  文
再審之聲請駁回。
    理  由
一、聲請意旨略以：原確定判決雖認再審聲請人甲○○犯有本件
    詐欺罪，惟聲請人發現有以下確實之新證據而得據以聲請再
    審：
（一）吳桂芬並非受聲請人配偶乙○○之邀請，始參與本件投資
      ，而係主動向乙○○要求准許其逕為集團幹部，且吳桂芬
      為取信乙○○，不斷向人招攬投資，被害人賴怡君、吳錦
      霞等人，即因此參與投資，並由吳桂芬收取匯款，自上開
      投資過程可知，本件僅係單純之投資案，而非詐欺案件，
      聲請人並無詐欺犯行。
（二）審判筆錄未經當事人簽名，所載之內容與當事人陳述不符
      ，而證人乙○○僅當庭承認遭起訴，並未承認犯罪，原確
      定判決據此為對聲請人論罪科刑之理由，並將聲請人列為
      共犯，顯與事實不符；且乙○○所涉部分，尚於臺南地方
      法院審理中，原確定判決以其與聲請人為夫妻關係而認定
      為共犯，其認定顯有違誤。
（三）吳桂芬向他人招攬投資並收錢，未遭判刑，何以聲請人並
      未收錢，竟遭判刑，顯屬冤枉。而吳桂芬為求卸責，遂夥
      同吳錦霞等人為不實之指證，然而聲請人自始至終從未接
      觸吳錦霞等人，根本無從告知其集資之事，參以其等於證
      述時言詞閃爍，足見其等至為心虛。倘聲請人確有詐欺之
      意，何需大費周章要求吳錦霞等人匯款予吳桂芬後，再由
      吳桂芬匯至乙○○帳戶，此顯與行為法則不符。
（四）吳錦霞等人曾委由黑道向聲請人及乙○○討債，致我們有
      家歸不得，實令人寒心，絕非如原確定判決所述有飾詞狡
      辯之事。況吳桂芬向吳錦霞等人收款後，再將錢匯至乙○
      ○帳戶時，金額有所短少，吳桂芬對此資金流向未詳予交
      代，反而告聲請人，做賊的反而喊抓賊，實在沒有天理。
（五）爰依刑事訴訟法第420條第1項第6款規定，聲請准予再審
      等語。
二、按有罪之判決確定後，有左列情形之一者，為受判決人之利
    益，得聲請再審︰一、原判決所憑之證物已證明其為偽造或
    變造者。二、原判決所憑之證言、鑑定或通譯已證明其為虛
    偽者。三、受有罪判決之人，已證明其係被誣告者。四、原
    判決所憑之通常法院或特別法院之裁判已經確定裁判變更者
    。五、參與原判決或前審判決或判決前所行調查之法官，或
    參與偵查或起訴之檢察官，因該案件犯職務上之罪已經證明
    者，或因該案件違法失職已受懲戒處分，足以影響原判決者
    。六、因發現確實之新證據，足認受有罪判決之人應受無罪
    、免訴、免刑或輕於原判決所認罪名之判決者。前項第一款
    至第三款及第五款情形之證明，以經判決確定，或其刑事訴
    訟不能開始或續行非因證據不足者為限，得聲請再審，刑事
    訴訟法第420條定有明文。次按刑事訴訟法第420條第1項第6
    款所謂「發現確實之新證據」，係指該證據於事實審法院判
    決前業已存在，為法院、當事人所不知，不及調查斟酌，至
    其後始行發現，且就證據本身形式觀察，固不以絕對不須經
    過調查程序為條件，但必須顯然可認為足以動搖原有罪確定
    判決，而為受判決人無罪、免訴、免刑或輕於原判決所認罪
    名之判決者為限（最高法院33年抗字第70號、40年臺抗字第
    2號、41年臺抗字第1號判例參照）。再法院認為再審無理由
    者，應以裁定駁回，刑事訴訟法第434條第1項定有明文。
三、經查：
（一）本件聲請意旨（一）部分，雖就所謂「投資過程」加以敘
      述，惟此部分僅係就原確定判決所涉事實之經過加以爭執
      ，核與刑事訴訟法第420條第1項第6款規定之情形不相符
      合，則聲請意旨（一）部分，自無理由。
（二）本件本院審判筆錄雖未經當事人簽名，惟刑事訴訟法第44
      條並未規定審判筆錄應經當事人簽名，且聲請人並無積極
      之證據證明審判筆錄所載內容與實際狀況不符。而證人乙
      ○○是否承認犯罪，與法院認定其與聲請人是否為本件之
      共犯，甚或聲請人是否確有本件詐欺犯行，均屬無涉。聲
      請意旨（二）、（三）、（四）部分，僅係就原確定判決
      所涉審理程序、事實之經過、認定事實、證據取捨加以爭
      執，或與原確定判決無直接關係之陳述；核與刑事訴訟法
      第420條第1項第6款規定之再審事由，不相符合。 足見本
      件聲請人聲請再審，均無理由，應予駁回。
據上論斷，應依刑事訴訟法第434條第1項，裁定如主文。
中    華    民    國    97    年    10    月    23    日
                  刑事第４庭審判長法  官  陳筱珮
                                  法  官  鄭水銓
                                  法  官  周煙平
以上正本證明與原本無異。
不得抗告。
                                  書記官  蕭麗珍
中    華    民    國    97    年    10    月    27    日


司法院資訊處製作；財團法人民間司法改革基金會備份。
